臺灣桃園地方法院民事判決　八十九年度重訴字第四三四號
　　原　　　告　甲○○
　　被　　　告　丙○○
　　被　　　告　泰勇通運有限公司
　　法定代理人　乙○○
右當事人間請求損害賠償事件，經本院刑事庭移送前來，本院判決如左：
    主      文
被告應連帶給付原告新台幣貳佰陸拾捌萬捌仟參佰伍拾肆元伍角，暨自民國八十八年
十二月九日起至清償日止，按年息百分之五計算之利息。
原告其餘之訴駁回。
訴訟費用由原告負擔百分之七十七，餘由被告連帶負擔。
本判決第一項於原告以新台幣玖拾萬元為被告供擔保後，得假執行；但被告如於假執
行程序實施前，以新台幣貳佰陸拾捌萬捌仟參佰伍拾肆元伍角為原告供擔保後，得免
為假執行。
原告其餘假執行之聲請駁回。
    事      實
甲、原告方面：
一、聲明：(一)被告應連帶給付原告新台幣壹仟壹佰柒拾萬捌仟壹佰貳拾肆元，暨自起
    訴狀繕本送達翌日起至清償日止，按年息百分之五計算之利息；(二)訴訟費用由被
    告負擔；(三)原告願供擔保，請准予宣告得為假執行。
二、陳述略稱：
　(一)緣被告丙○○係被告泰勇通運有限公司（下稱泰勇公司）僱用之職業大貨車司機
    ，為從事駕駛業務之人，於民國（下同）八十八年五月二十一日零時二十分許，
    駕駛車牌號碼ＫＱ－七六一號營業貨櫃曳引車，沿桃園縣桃園市○○街，由蘆竹
    鄉往桃園市之方向行駛，途經桃園市○○街一九六號前為限速四十公里之路段，
    且有台灣電力公司人員在施工，為夜間無光線之狀態，應減速慢行，注意車前狀
    況並隨時採取必要之安全措施，以防止發生危險，且當時之天候、路況，並無不
    能注意之情事，竟疏未注意原告騎乘ＵＺＣ：一九三號機車行駛於同方向之狀況
    ，貿然猶以時速四十五公里之速度往前行駛而撞及前開機車，使原告為該曳引車
    拖行八點二公尺，受有毀敗左肢機能等重傷害，被告丙○○應負刑責並經判決確
    定，對於刑事部分之卷證並無意見。原告雖係無照駕車，但否認係因閃避壓路機
    而未注意被告駕車自後超越之狀態。
　(二)按因故意或過失不法侵害他人之權利者，負損害賠償責任，民法第一百八十四條
　　第一項定有明文。是查：
　　(1)原告自系爭車禍發生後，於財團法人長庚紀念醫院住院治療，扣除健保給付，
    　自行負擔之醫療費用計新台幣（下同）四萬四千七百二十八元。
  　(2)又原告因系爭車禍致左側軀幹、左骨盆嚴動壓砸傷，左半側骨盆及下肢均已切
      除，須裝設義肢，輔助行動，是以義肢每付三十萬元，平均使用期限六年計算
      ，台灣地區男性平均年齡為七十三歲，原告一年共需換裝義肢十付，依民法第
      一百九十三條及最高法院六十五年度第八次民庭庭推總會議決議（二）意旨，
      原告自得請求被告賠償增告生活上需要之費用三百萬元。國產義肢的估價單，
      無法提出，請參酌證人蔡祺聲所言，又現在原告情形，主治醫師也無法提出確
      切裝設義肢的時間，且希望暫時不要裝設義肢，主要是人工肛門的問題必須克
      服，避免裝裝脫脫，造成很大不便。人工肛門造口護理與裝設義肢無關。
  　(3)次查，原告於車禍發生前，原隨同父母擔任營建工人工作，每月收入四萬元，
      而依扣繳憑單所載，每月平均收入則為一萬元。原告自八十八年五月二十一日
      至八十八年七月二十一日無法工作，請求減少收入損失八萬元。
　　(4)再查，原告左半側骨盆及左下肢切除，比照勞工保險條例第五十三條附表殘廢
      給付標準表第一一八項規定，為五級殘廢，減少勞動能力比率為百分之八四．
      五九，依八十八年度勞工最低保障薪資一萬五千三百六十元計算，原告每年減
      少勞動力損害額為十五萬五千九百十六元（小數點以下四捨五入），自原告（
      七十年七月十九日出生）十八歲以迄六十歲退休為止，計有四十二年之工作期
      間，以此為準並按霍夫曼計算法扣除期前利息，被告應給付原告勞動能力減少
      所生之損害三百五十八萬三千三百九十六元。
　　(5)再查，原告為枋寮國中畢業，目前財產一無所有，曾在建築工地打工，正值青
      春年少期間，因系爭車禍致左半側骨盆及左下肢全部切除，從此行動不便，無
      法享受正常家庭生活，且除已接受大小手術十四次以上，其中十一次，已有診
      斷證明書證明。原告一生之中，仍需不斷住院復健及更換義肢，定期更換尿管
      ，並進行人工肛門造口護理，身心痛苦莫名，爰依民法第一百九十五條第一項
      請求賠償精神慰撫金五百萬元。
　(三)末按，受僱人因執行職務不法侵害他人之權利者，由僱用人與行為人連帶負損害
    賠償責任，民法第一百八十八條第一項亦有明文規定，被告丙○○為被告泰勇公
    司之受僱人，其因執行職務肇事，依上開法條被告泰勇公司應負損害賠償責任。
三、證據：提出起訴書影本一份、車禍鑑定報告影本一份、診斷證明書影本一份、收
    據影本一份、彩色影印車禍照片九紙、台灣高等法院刑事判決影本一份、戶籍謄
    本一份、泰勇公司變更登記事項卡影本一份、所得扣繳憑單正本一份、義肢估價
    單正本一份、照片五紙、最新診斷證明書正本一份、各級殘廢等級喪失或減少勞
    動能力比率表二份為證，並請求傳訊證人蔡祺聲。
乙、被告方面：
一、聲明：(一)原告之訴駁回；(二)訴訟費用由原告負擔；(三)如受不利判決，請准供擔保
    免為假執行。
二、陳述略稱：
　(一)本件被告丙○○雖經台灣高等法院八十九年交上易字第四一七號刑事判決有期徒
    刑六月，如易科罰金以三百元折算一日確定，惟按刑事判決所為事實之認定，於
    獨立民事訴訟之裁判本不受其拘束，民事法院就當事人主張之事實，及所聲明之
    證據，仍應自行調查斟酌，決定取捨，得由自由心證為刑事判決相異之認定。五
    十年台上八七○號及六十九年台上二六七四號判例著有明文。
  (二)又民事訴訟法第二百七十七條規定：「當事人主張有利於己事實，就其事實有舉
    證之責任。」，本件原告訴請高達一千一百七十萬八千一百二十四元之損害賠償
    金，除第一項自行負擔之醫藥費四萬四千七百二十八元外，被告答辯如下：
    (1)義肢部份：原告稱須裝設義肢，輔助行動，義肢每副三十萬元，每副使用年限
      六年計算，一生需裝十副，計三百萬元云云。然而關於義肢的事情，原告既無
      法確切說出裝設時間，被告質疑其根本就無法裝設義肢；且縱能裝設義肢，亦
      請原告舉證證明：義肢每副三十萬元之證明；每副義肢使用六年年限之證
      明；原告須十副義肢之證明。
    (2)減少收入八萬元部份：原告應舉證車禍發生前，擔任營建工人每月收入四萬元
      之證明。
    (3)減少勞動能力部份：原告應提出最新診斷書以資證明。
    (4)精神慰撫金部份：按精神慰撫金之請求，除參酌原告所受之傷害外，尚須衡酌
      原告與被告之身份地位。經參酌：被告泰勇公司之資產狀況包括殘值三十三
      萬一千一百元之曳引車一輛，殘值共計三十萬七千四百元之半拖車六輛；被
      告丙○○僅為一貨車司機，根據離職前五個月的薪資表平均計算，每月平均收
      入為三萬七千一百三十七元；依台灣省車輛行車事故覆議鑑定委員會鑑定報
      告指出，原告無照駕駛，超速，且在刑事庭有明白承認閃避壓路機的事，故原
      告對本件車禍之發生應亦與有過失；本件保險公司已賠一百二十萬元，被告
      泰勇公司願再以八十萬元為和解，但原告不接受等情狀，本件原告請求精神慰
      撫金五百萬元顯屬過高。
三、證據：提出資產狀況表影本一紙、薪資表一份為證。
丙、本院依職權調閱本院檢察署八十八年度偵字第一○○二四號偵查卷、本院八十八
    年度交易字第三二七號刑事一審卷與台灣高等法院八十九年度交上易字第四一七
    號刑事二審卷。
    理      由
一、本件原告起訴意旨略以：(一)被告丙○○於八十八年五月二十一日零時二十分許，
    因過失撞及原告所駕機車，致原告遭受毀敗左肢機能之重傷害，業經判刑確定，
    應負損害賠償責任，被告泰勇公司基於僱用人地位應連帶賠償；(二)被告二人應連
    帶賠償之損害，包括醫藥費、二個月不能工作損失、減少勞動能力之損害、裝設
    義肢之費用與精神慰撫金；(三)原告雖係無照駕車，但否認係因閃避壓路機而未注
    意被告駕車自後超越之狀態等語。被告答辯意旨則以：(一)本件應不受刑事判決拘
    束，且原告無照駕駛，超速，且在刑事庭有明白承認閃避壓路機的事，故原告對
    本件車禍之發生應亦與有過失；(二)對於醫藥費自負額四四、七二八元之支出無意
    見，但原告提不出車禍前每月收入四萬元之證明，請求兩個月八萬元不能工作損
    失即無理由；(三)被告質疑原告根本不能裝設義肢，請求義肢費用並無理由；(四)原
    告就其慰撫金之請求數額過高，勞動能力損害亦無充分證明；(四)本件保險公司已
    賠一百二十萬元，被告泰勇公司願再以八十萬元為和解，但原告不接受等語。
二、兩造對於下列事實不爭執：(一)被告丙○○於八十八年五月二十一日零時二十分許
    駕車撞及原告，業經刑事判刑確定；(二)被告泰勇公司為被告華慶華之僱用人；(三)
    原告遭受毀敗左肢機能之重傷害，現須使用人工肛門；(四)原告無照駕駛機車之事
    實；(五)醫藥費確有支出四四、七二八元之自負額；(六)保險公司已賠一百二十萬元
    。兩造爭執之重點在於：(一)本件車禍應歸責於被告丙○○？或歸責於原告自身？
    或兩造均有過失？如兩造均有過失，過失比例如何？(二)如兩造均有過失，原告請
    求被告賠償醫藥費、二個月不能工作損失、減少勞動能力之損害、裝設義肢之費
    用與精神慰撫金，依比例計算於何數額範圍內，為被告應連帶賠償之數額？(三)保
    險公司已賠付之一百二十萬元，是否應自前揭計算之賠償數額中扣除？謹針對上
    揭爭點，一一說明如后。
三、本件經本院依職權調閱刑事案件相關卷宗，並由兩造表示意見後，應足認定車禍
    之發生，應係被告丙○○與原告均有過失，應各負百分之五十之責任，被告泰勇
    公司就被告丙○○過失所致之損害，應連帶負責：
  (一)依刑事卷所附道路交通事故調查報告表之記載及現場、車損照片所攝，被告丙○
    ○駕貨櫃曳引車行進路線，係由壓路機旁向內側車道行駛，肇事路段之路邊停放
    有壓路機占用外側車道，機車倒地位置及貨櫃曳引車之煞車痕跡，均係靠壓路機
    之側，原告遭拖行八．二公尺，機車受損部位均在後方，足徵被告應已發現路邊
    停放壓路機，遂向內側車道行駛，且原告所騎機車係輕型機車，見貨櫃曳引車駛
    近，理應保持距離以策安全，不可能猶冒險衝入貨櫃曳引車下，堪認係原告行駛
    在前，見壓路機阻其去路而向內側車道偏移閃躲之際，適被告丙○○駕駛貨櫃曳
    引車亦由後駛過，經擦撞原告所騎機車，致原告之人車倒地後滾入被告丙○○所
    駕駛貨櫃曳引車前後輪間而遭輾壓。
　(二)按駕駛人駕駛汽車，應遵守道路交通標誌、標線、號誌之指示；且汽車行駛時，
    駕駛人應注意兩車併行之間隔，並隨時採取必要之安全措施；又汽車超車時，應
    顯示左方向燈並於前車左側保持半公尺以上之間隔超過，行至安全距離後，再顯
    示右方向燈駛入原行路線，道路交通安全規則第九十條、第九十四條第三項及第
    一百零一條第五款，分別定有明文。復按本件車禍肇事路段之時速限制為四十公
    里，亦為刑事卷所附道路交通事故調查報告表之記載明確。經查被告丙○○駕車
    行經本件肇事路段，原負有上開注意義務，且依當時之天候及路況，並無不能注
    意之情形，竟疏未注意前方原告騎乘機車因閃避路邊停放壓路機，將向內側車道
    偏移之動態，未保持安全間隔即貿然超速超越（參見偵查卷附八十八年五月二十
    一日被告丙○○警訊筆錄，其自承車速超過每小時四十公里），擦撞原告所騎乘
    之機車，致原告跌落旋遭輾壓受傷，其有過失甚明。
  (三)至於原告無照駕車，為閃躲路邊停放之壓路機，倘並無車速每小時約五十公里之
    超速情況（參見偵查卷附八十八年七月二十一日調查筆錄），並予注意被告丙○
    ○駕車自後即將超越之動態，即時煞車暫停，本可避免發生碰撞，然因原告行車
    超速其猶貿然向內側車道偏移閃躲，就本件事故之發生，顯亦有過失，殆無疑義
    。原告訴訟代理人於本院九十一年二月十八日言詞辯論程序中，雖否認閃避壓路
    機而未注意被告駕車自後超越之狀態，然原告本人於八十九年七月十九日於本院
    刑事庭審理中自承：「我當時是要閃避壓路車，我完全沒有看到被告的車」（參
    見刑事一審卷附八十九年七月十九日訊問筆錄），足見原告訴訟代理人否認閃躲
    路邊停放壓路機之事，與事實不符。
  (四)另本件肇事責任送請鑑定及覆議，其中臺灣省桃園縣區車輛行車事故鑑定委員會
    之鑑定意見認「被告駕駛聯結車疏未注意車前狀況自後追撞前車」，臺灣省車輛
    行車事故覆議鑑定委員會則以無法證明係被告丙○○自後追撞原告之機車，惟上
    開鑑定意見疏未斟酌原告機車車損之情形及遭拖行八．二公尺之事實，致鑑定結
    論悖離事故發生之始末，均不足執為本件認定之依據，被告丙○○所辯無過失云
    云，顯係避就之詞，不足採信，附此敘明。
  (五)綜上小結，被告丙○○疏未注意前方原告騎乘機車因閃避路邊停放壓路機，將向
    內側車道偏移之動態，未保持安全間隔即貿然超速超越，因而擦撞原告所騎乘之
    機車，致原告跌落旋遭輾壓受傷，其有過失甚明；而原告無照駕車且超速，疏未
    注意被告丙○○駕車自後即將超越之動態，而未能即時煞車暫停，猶貿然向內側
    車道偏移閃躲，就本件事故之發生，顯亦有過失。本院斟酌上揭情狀，認原告與
    被告丙○○應各負百分之五十之過失責任，而車禍發生時，被告泰勇公司為被告
    丙○○之僱用人，自應就被告丙○○過失所致損害，負連帶賠償責任。
四、原告所受損害之項目與數額，謹分別探討如下：
  (一)醫藥費部分：被告對於原告支出自負額四四、七二八元之醫藥費並不爭執，則醫
    藥費之數額以此計算自屬合理。
  (二)二個月不能工作損失部分：根據原告所提出之扣繳憑單正本顯示，於八十八年五
    月間發生車禍前，原告於八十八年一月至四月的收入共計四萬元，而原告訴訟代
    理人並稱：「實際上是領四萬元的錢，是一個全職的工作，依扣繳憑單所載是每
    月平均收入一萬元」（本院於九十一年二月十八日言詞辯論筆錄參照），則原告
    請求八十八年五月二十一日至同年七月二十一日之兩個月不能工作損失，數額應
    為兩萬元，而非原告刑事附帶民事起訴狀所述之八萬元。
  (三)減少勞動能力之損害部分：根據原告所提出之診斷證明書與照片顯示，原告顯受
    有左半側骨盆及左下肢切除之重傷害，比照勞工保險條例第五十三條附表殘廢給
    付標準表第一一八項規定，為五級殘廢，減少勞動能力比率為百分之八四．五九
    ，而如前所述，原告車禍前每月平均收入為一萬元，則以此計算原告十八歲（原
    告七十年七月十九日出生）至六十歲退休，四十二年（五百零四個月）之工作期
    間，扣除中間利息之月別霍夫曼係數為二七一點一九八一，減少勞動能力之損害
    數額應為二、七一一、九八一元（10000 x 271.1981 = 0000000）。
  (四)裝設義肢之費用部分，因不確定將來確能裝設義肢，請求應無理由：
    (1)按不法侵害他人之身體或健康者，對於被害人因此喪失或減少勞動能力或增加
      生活上之需要時，應負損害賠償責任，民法第一百九十三條第一項定有明文，
      故被害人如能裝設義肢，則將來裝設義肢之費用，係為維持傷害後身體與健康
      之必須支出，依民法第一百九十三條第一項規定，自得請求賠償。
    (2)經查，原告自八十八年發生車禍迄今已逾三年，尚未能裝設義肢，主要關鍵在
      於人工肛門之問題仍待克服，此為原告訴訟代理人所自承（參見本院九十一年
      五月六日言詞辯論筆錄），而證人蔡祺聲亦到庭證稱：「原告現在還無法裝設
      義肢，因為原告身上還裝有人工造孔，以便排泄，必須等到原告治療完成後，
      拆除人工造孔之後，才能裝設義肢」（本院九十一年二月十八日言詞辯論筆錄
      參照），亦佐證原告至今無法裝設義肢，係因人工肛門之問題仍待克服。
    (3)然而，原告遭受左半側骨盆及左下肢切除之重傷害，已無自然的肛門，現須使
      用人工肛門，此為兩造所不爭，原告並因此主張一生均要定期更換尿管，並進
      行人工肛門造口護理（原告九十一年二月七日提呈證據狀、本院九十一年六月
      十日言詞辯論筆錄參照），則原告是否能如前揭證人蔡祺聲所言，有治療完成
      並拆除人工造孔之日，並順利裝設義肢，實有疑問。又原告訴訟代理人自承，
      就現在原告之情形，主治醫師也無法提出確切裝設義肢之時間（參見本院九十
      一年五月六日言詞辯論筆錄），則由原告治療三年尚不能裝設義肢，亦不能證
      明未來確能治療完成裝設義肢之情狀，原告於現時訴請給付將來義肢裝設之費
      用，並無理由。至於將來是否有治療完成拆除人工造孔並裝設義肢之日，而發
      生新事由，則非本院現時所得審酌，附此敘明。
　(五)精神慰撫金部分，本院斟酌原告所受傷害及兩造身分地位等下列各項情狀，認為
　　原告請求之五百萬元數額為正當：
    (1)原告為枋寮國中畢業，目前財產一無所有，曾在建築工地打工，正值青春年少
      期間，因系爭車禍致左半側骨盆及左下肢全部切除，從此行動不便，無法享受
      正常家庭生活，至少已接受大小手術十一次，有診斷證明書證明。原告一生之
      中，仍需定期更換尿管，並進行人工肛門造口護理，未來未必能夠裝設義肢，
      身心痛苦莫名，且以平均餘命計算，此種痛苦將延續五十餘年。
    (2)被告泰勇公司之資產狀況包括殘值三十三萬一千一百元之曳引車一輛、殘值共
      計三十萬七千四百元之半拖車六輛。被告丙○○原為貨車司機，根據離職前五
      個月的薪資表平均計算，每月平均收入為三萬七千一百三十七元。
　(六)綜上小結，除裝設義肢費用外，均屬原告所受損害，其數額共計為七百七十七萬
　　六千七百零九元整（44728 + 20000 + 0000000 + 0000000 = 0000000）。
五、原告就所受損害，依過失相抵原則，得請求被告連帶賠償半數，而扣除原告已領
    取之強制汽車責任保險金一百二十萬元，原告尚得請求被告二人連帶賠償二百六
    十八萬八千三百五十四元五角，謹說明如下：
  (一)按損害之發生或擴大，被害人與有過失者，法院得減輕賠償金額，或免除之，民
    法第二百十七條第一項定有明文；復按受僱人因執行職務不法侵害他人之權利者
    ，由僱用人與行為人連帶負損害賠償責任，民法第一百八十八條第一項亦定有明
    文；又保險人依本法規定給付之保險金，視為加害人或被保險人損害賠償金額之
    一部分，加害人或被保險人受賠償請求時，得扣除之，強制汽車責任保險法第三
    十條定有明文。
  (二)如前所述，本件原告與被告丙○○，各應負百分之五十之過失責任，從而根據前
    揭民法第二百十七條第一項之規定，原告所受損害七百七十七萬六千七百零九元
    ，被告丙○○應負一半的責任，即應賠償三百八十八萬八千三百五十四元五角，
    而被告泰勇公司就此數額，依前揭民法第一百八十八條第一項之規定，亦應負連
    帶賠償之責。
  (三)又被告答辯稱已由保險公司給付原告一百二十萬元，原告對此並無爭執（本院九
    十一年二月十八日言詞辯論筆錄參照），則依前揭強制汽車責任保險法第三十條
    之規定，被告應連帶賠償之三百八十八萬八千三百五十四元五角，應扣除此部份
    原告已受領給付之金額，從而原告本件得請求被告連帶賠償之數額，應為二百六
    十八萬八千三百五十四元五角。
六、綜上所述，本件原告基於侵權行為之法律關係，依民法第一百八十四條第一項、
    第一百八十五條、第一百九十三條、第一百九十五條之規定，請求被告連帶為損
    害賠償，其請求於二百六十八萬八千三百五十四元五角及其法定利息之範圍內為
    有理由，應予准許，故判決如主文第一項；逾越前揭範圍部分之請求為無理由，
    不應准許，故判決如主文第二項。
七、兩造分別陳明願供擔保，聲請宣告假執行及免為假執行，於原告請求有理由之部
    分，經核並無不合，爰酌定相當擔保金額，併准許之；至於原告請求無理由之部
    分，其訴既經駁回，其假執行之聲請失所附麗，應併予駁回。
八、兩造之其餘攻擊防禦方法，於本件判決結果無影響，爰不一一論列，附此說明。
九、據上論結，本件原告之訴為一部有理由，一部無理由，並依民事訴訟法第七十九
    條但書、第三百九十條第二項，第三百九十二條，判決如主文。
中　　　華　　　民　　　國　　九十一　　年　　　六　　　月　　二十六 　 日
                                臺灣桃園地方法院民事第二庭
~B法　　　官　文衍正
右為正本係照原本作成
如對本判決上訴，須於判決送達後廿日內向本院提出上訴狀
中　　　華　　　民　　　國　　九十一　　年　　　六　　　月　　二十六 　 日
~B法院書記官　劉飛龍
